【裁判字號】    98,訴,882
【裁判日期】    981119
【裁判案由】    強盜等
【裁判全文】
臺灣臺南地方法院刑事判決               98年度訴字第882號
公  訴  人  臺灣臺南地方法院檢察署檢察官
被      告  乙○○
選任辯護人  查名邦律師
被      告  子○○
上  一  人
選任辯護人  蘇文奕律師
            陳郁芬律師
被      告  甲○○
上  一  人
指定辯護人  李慧千律師
被      告  丁○○
上列被告因強盜等案件，經檢察官提起公訴（98年度偵字第3145
、4527號），本院判決如下：
    主  文
乙○○共同犯強盜得利罪，累犯，處有期徒刑柒年，扣案之房屋
租賃契約書壹份沒收；又共同犯恐嚇得利罪，累犯，處有期徒刑
壹年陸月；又共同犯加重強盜未遂罪，累犯，處有期徒刑肆年。
應執行有期徒刑拾年，扣案之房屋租賃契約書壹份沒收。
甲○○共同犯強盜得利罪，處有期徒刑伍年陸月，扣案之房屋租
賃契約書壹份沒收。
丁○○共同犯恐嚇得利罪，處有期徒刑拾月。
子○○無罪。
    事  實
一、乙○○曾因妨害自由等案件，經臺灣高等法院臺南分院於民
    國九十六年四月三十日以九十五年度上訴字第一四一二號刑
    事判決判處有期徒刑九月及七月確定，後經同法院以九十六
    年度聲減字第一六○號裁定減刑及定應執行刑為有期徒刑七
    月確定，於九十六年七月十七日因徒刑易科罰金執行完畢出
    監，猶不知悔改，分別為下列強盜得利、恐嚇得利及加重強
    盜取財未遂犯行：
(一)乙○○得知己○○以名下之臺南市○○○街一二○巷三十八
    號房地向銀行貸款無力清償，認有機可趁，乃於九十七年五
    月二十日晚間十二時許，囑甲○○撥打電話邀約己○○至臺
    南市○○○街三十九號乙○○住處。翌日零時許，己○○依
    約到場後，乙○○即示意甲○○與己○○商談租屋事宜。甲○○即藉詞以乙○○欲向己○○承租臺南市○○○街一二○
    巷三十八號房地為由，要求己○○將上開房地無償提供予乙○○使用，經己○○加以回絕後，甲○○竟意圖為自己不法
    之所有，而與乙○○共同基於以脅迫方式取得無償使用上開
    房地之犯意聯絡，以：「你如果不寫，老大就不讓你走」、
    「老大叫你簽一簽再走」等語，威嚇逼迫己○○簽立房屋租
    賃契約書，至使己○○不能抗拒，而於當日凌晨三時許，依
    指示在記載簽約時間九十六年十月三十一日、租賃期限自九
    十六年十月三十一日起至一百年十月三十一日止之房屋租賃
    契約書上簽名、捺印。其後，乙○○、甲○○始准己○○離
    去。乙○○並於九十七年九月間某日，憑藉前開房屋租賃契
    約，逕行僱請不知情之鎖匠開門後，搬入己○○所有之上開
    房屋居住使用。
(二)乙○○於九十七年五月九日，以車牌號碼六一六八－UK號自
    小客車，向戊○○所開設之「高源當舖」質當新臺幣（下同
    ）八十萬元，之後戊○○又將該車轉當於癸○○所開設之「
    立勝當舖」，乙○○得知上情後，竟與丁○○及姓名、年籍
    不詳，綽號「安仔」之成年男子，共同基於以恐嚇得財產上
    不法利益之犯意聯絡，於九十七年七月十三日下午三時許，
    由丁○○撥打電話予癸○○，相約在癸○○所開設，位在臺
    南市○○○路○段二十四號之當舖見面。迨乙○○、丁○○
    及「安仔」等人抵達癸○○上開當舖後，乙○○即向癸○○
    恫嚇稱：「限你半個小時內要讓我看到車」、「我只剩一個
    人，沒錢也沒車，看你要怎樣都可以」等語，致癸○○心生
    畏懼，不得已而於當日下午四時許，帶同乙○○等人前往位
    在臺南縣永康市○○街復興派出所旁巷子內之停車場，並以
    電話聯絡停車場負責人前來開門後，將前開自小客車交予乙○○、丁○○及「安仔」等人，而共同以此方式讓癸○○、
    戊○○二人，於乙○○未依約清償債務時，喪失以前揭自小
    客車抵償之權利。
(三)乙○○於九十六年底，經由丁○○之介紹，以四萬元價格，
    向在臺南縣西港鄉○○路六十九巷七之一號開設「新世紀愛
    犬訓練學校」之辛○○、庚○○購買狼犬一隻，並以每個月
    一萬二千元之代價，委託辛○○、庚○○訓練該隻狼犬四個
    月，迨訓練完成後，辛○○即將該狼犬交付予乙○○。詎乙○○、綽號「介元」及其他十餘名不詳姓名年籍之成年男子
    均明知辛○○、庚○○與乙○○間並無債權債務關係，竟意
    圖為自己不法所有，而基於強盜之共同犯意聯絡，先由乙○○於九十七年九月十一日下午一時許，以該狼犬生病為由，
    喝令不知情之丁○○撥打電話予辛○○，要辛○○前來臺南
    市○○○街三十九號乙○○住處。後因辛○○、庚○○遲遲
    未到場，乙○○乃於同日下午三、四時許，再次喝令丁○○
    聯絡辛○○、庚○○，並以辛○○、庚○○若不到場，丁○○即不准離去等語，要脅辛○○、庚○○務必到場。辛○○
    、庚○○因恐丁○○遭遇不測，乃邀乙○○一名綽號為「國
    良」、姓名年籍均不詳之友人共同前往乙○○之上開住處。
    該三人於當日晚間九時許抵達乙○○上開住處後，辛○○由
    「國良」陪同進入，庚○○則留在自小客車上等侯。迨辛○○與「國良」進入乙○○之住處後，乙○○即令「介元」手
    持客觀上足對人之生命、身體、安全構成威脅可為兇器之棍
    棒（未扣案）站立於辛○○後面，作勢要辛○○坐下，隨即
    打開裝有客觀上亦足對人之生命、身體、安全構成威脅可為
    兇器之不詳類型槍枝（未扣案故不能證明具有殺傷力）之手
    提袋後，恫嚇辛○○稱：「我隨時槍都帶在身旁，你不要動
    ，聽我講話，你如果亂動或我沒叫你講話，你講話，我就叫
    旁邊的少年打你」等語，致辛○○心生畏懼，而依乙○○之
    指示，撥打電話叫庚○○進入屋內。庚○○亦進入乙○○上
    開住處後，乙○○即令某姓名、年籍不詳之成年男子將庚○○帶至上址地下室，再自行將狼犬帶至地下室後，命令該狼
    犬攻擊庚○○，致庚○○左腳踝遭該狼犬咬傷（傷害部分未
    據告訴），復藉口辛○○、庚○○未將狼犬訓練好，以此強
    暴方法，逼迫辛○○、庚○○必須給付賠償金，至使辛○○
    、庚○○心生畏懼不能抗拒，而於翌日凌晨二時許，應允賠
    償乙○○三十萬元並簽立和解書後，乙○○等人始讓辛○○
    、庚○○離去。其後，辛○○、庚○○因懼怕乙○○等人至
    其二人所開設之前揭「新世紀愛犬訓練學校」強索三十萬元
    ，遂逃離該處，並報警處理，始未得逞。
二、案經臺南市警察局第三分局報請臺灣臺南地方法院檢察署檢
    察官偵查起訴。
    理  由
甲、證據能力部分：
    本件有關以下所引用之供述或非供述證據，公訴人、被告及
    辯護人於本案言詞辯論終結前，均未爭執其證據能力，本院
    審酌前開證據之作成或取得之狀況，並無非法或不當取證之
    情事，且亦無顯不可信之情況，並無證據力明顯過低之情形
    ，復經本院於審判期日就上開證據依法進行調查、辯論，依
    刑事訴訟法第一百五十九條之五規定，均具有證據能力，合
    先敘明。
乙、實體部分：
壹、有罪部分：
一、強盜得利既遂部分：
    訊據被告甲○○固不否認，有於九十七年五月二十日晚間十
    二時許，撥打電話予被害人己○○，約其至臺南市○○○街
    三十九號被告乙○○住處；另被告乙○○、甲○○亦均不否
    認被害人己○○於九十七年五月二十一日凌晨零時許抵達被
    告乙○○上開住處後，有於當日凌晨三時許，在上址簽立租
    賃契約，將其所有位於臺南市○○○街一二○巷三十八號房
    地出租予被告乙○○，並於租賃契約中記載「簽約時間九十
    六年十月三十一日、租賃期限九十六年十月三十一日起至一
    百年十月三十一日止」等情，惟均矢口否認有何強盜得利之
    犯行，被告乙○○辯稱：伊與己○○簽立租賃契約時，並無
    對己○○施以強暴脅迫而至使不能抗拒之行為，伊是基於租
    賃契約遷入己○○上開房屋，且租金係以丙○○對己○○之
    債權按月折抵，自具有正當權源云云（見本院卷第五十七頁
    ）；被告甲○○則以：伊並未對己○○使用任何強暴、脅迫
    等不法手段，且當天商談地點是一處開放空間，己○○可以
    自由離去，且己○○也證稱當天僅在該處閒聊，顯見己○○
    並無遭到脅迫云云（見本院九十八年十一月五日審理筆錄第
    三十八頁），經查：
(一)被害人己○○於上揭時、地，遭被告乙○○、甲○○以脅迫
    至使不能抗拒之方式，命其簽立上開房屋租賃契約書之事實
    ，業經證人即被害人己○○於偵查中證稱：九十七年五月二
    十日左右乙○○知道伊的房子有向丙○○借錢，就叫他的小
    弟「鳳梨」（即甲○○）打電話叫伊過去問此情形怎麼辦，
    伊說因為財務有點問題，決定讓銀行拍賣，乙○○就叫伊租
    給他，伊說沒有辦法，他就叫「鳳梨」拿一張契約叫伊寫；
    當時伊有表示要回家，但他們沒有讓伊回去，並說「老大叫
    你契約簽一簽再走」；當時伊會怕，因為伊自己一個人去，
    現場他們有好幾個人，伊怕被打，也怕他們對伊的家人不利
    ，因為他們知道伊的住處等語（見偵查卷第二○一至二○二
    頁）；及於本院審理中證稱：九十七年五月二十日甲○○打
    電話給伊說他老大（即乙○○）叫伊過去，有事情要談，伊
    知道乙○○有黑道背景，所以不敢不過去，到了之後有看到
    乙○○、甲○○，其他的人則是走進走出，伊不知道他們是
    誰；乙○○看到伊後就走到地下室，當時主要是甲○○與其
    談租約的事；因為已經很晚，而且隔天還有做生意，所以就
    簽了契約，伊害怕不簽不能回家，伊並無嘗試離開現場，甲○○有對伊說「老大叫你契約簽一簽再走」等語明確（見本
    院卷(一)第一五二至一五九頁）。經核證人己○○於偵查及本
    院審理中對於案發當天前後經過所證述之情節均大致相符。
    且參諸被告甲○○於警詢中亦供承：乙○○指示伊與己○○
    商談契約內容，己○○與伊商談時，沒有答應將上開房屋租
    給乙○○，上開契約內容不是經己○○同意後再由伊擬定，
    而是伊依乙○○指示填寫內容，伊向己○○說「這是乙○○
    指示的」，己○○就簽名捺印乙情不諱（見警卷第二十四頁
    ）。此外，並有房屋租賃契約書一件附卷可資佐證，堪認證
    人己○○前開指訴，並非虛妄。
(二)被告乙○○、甲○○均否認有以「你如果不寫，老大就不讓
    你走」、「老大叫你簽一簽再走」等語，威嚇逼迫證人己○○簽立房屋租賃契約書乙情，並辯謂：因己○○積欠丙○○
    債務，己○○始同意乙○○向其承租系爭房地，租金則以丙○○對己○○之債權按月折抵，伊二人並無不法所有之意圖
    ；何況本件簽約之地點係在一處開放空間，倘己○○不願意
    將上開房屋租予乙○○，其大可自行離開云云。經查，證人
    丙○○於本院審理中固證稱：己○○因積欠伊八百萬元債務
    無力償還，故將其位在臺南市○○○街一二○巷三十八號房
    屋給伊住，因為乙○○沒房子，伊就讓乙○○住，並叫伊姪
    子甲○○跟己○○簽立契約云云（見本院卷(一)第一六○至一
    六二頁）。另證人己○○於本院審理之初，雖亦附和證人丙○○上開證詞而改稱：伊積欠丙○○債務，故將房子讓給丙○○住，以折抵債務，案發當時伊不知道甲○○是丙○○的
    姪子，甲○○打電話叫伊過去乙○○住處，伊有同意將房子
    給丙○○住，但伊不知道丙○○要將房子給乙○○住，所以
    當時才誤會乙○○強迫伊將房子讓他住云云（見本院卷(一)第
    一三六至一三七頁）。惟查，若證人丙○○於本院審理中及
    證人己○○於本院審理之初所言上情屬實，亦即被告甲○○
    確係受證人丙○○之委託與證人己○○簽立系爭房屋之租賃
    契約，且事前證人己○○即已同意將系爭房地出租予證人丙○○，而以租金抵償其積欠證人丙○○之債務，則被告甲○○理當在證人己○○依約前來被告乙○○住處後，直接向證
    人己○○表明上情，即可輕易完成受託任務，然何以被告甲○○於偵查中竟表示，有關於簽訂系爭房屋租賃契約之事及
    契約內容，均是依照被告乙○○之指示所為，而全然未提及
    渠等係受證人己○○之債權人即證人丙○○之委託與證人己○○簽立房屋租賃契約書一事，此部分已與常情顯然有違。
    復參以證人己○○於本院嗣後諭請被告乙○○、甲○○等人
    暫退庭外後，即改稱：在簽本件租賃契約之前，丙○○未曾
    向伊提及，要伊將臺南市○○○街一二○巷三十八號房屋租
    予乙○○，用以抵償伊積欠丙○○的債務等語甚詳（見本院
    卷(一)第一五二至一五三頁），足見證人己○○係因被告乙○○、甲○○在場，為恐得罪被告二人，不敢為真實陳述，始
    附和被告乙○○、甲○○上開辯解，是證人己○○上開附和
    之詞，自無從作為有利被告之認定。再觀諸證人己○○於本
    院審理中證稱：伊於案發當天前往乙○○住處前，曾在朋友
    住處看過他，知道他是黑道背景；伊雖然知道乙○○的背景
    ，但是他要伊過去他的住處，伊也不敢不去；因為當時已經
    很晚，且隔天還要做生意，伊害怕不簽租賃契約會不能回家
    ，當時伊沒有嘗試站起來離開現場等語（見本院卷(一)第一五
    三頁、第一五五頁）；佐以證人己○○抵達被告乙○○上開
    住處時，確實曾向被告甲○○表明不願意將房屋出租予被告
    乙○○，業如前述，則倘被告乙○○、甲○○二人所辯為真
    ，其等並未以言詞並憑藉現場人多勢眾威嚇逼迫證人己○○
    簽立房屋租賃契約書，證人己○○仍保有個人之自由意志，
    衡情，證人己○○既已表明不同意將上開房屋出租予被告乙○○，且隔天一早又有事在身，理當直接離開該處，何以卻
    仍在該處待到凌晨三時許，並一改初衷而同意簽立系爭租賃
    契約，此自與常情有違。從而，證人己○○於本院審理中證
    述其係因為被告甲○○前揭恐嚇言語，在害怕若不依被告乙○○、甲○○之要求簽立租賃契約就無法離開現場之心理壓
    力下，方依被告乙○○等人要求，簽立租賃契約，而非係出
    於自由意願乙節，與吾人一般經驗常情相符，堪以採信。被
    告乙○○、甲○○於本院審理中辯稱此均係出於證人己○○
    之自由意志云云，無非卸責之詞，難以採信。
(三)被告乙○○與證人己○○簽立系爭房屋租賃契約，並約定押
    租金二十萬元、每月租金四萬五千元後，自始即未繳納押租
    金或租金乙節，業經證人己○○證述在卷，並為被告乙○○
    、甲○○二人所不爭執（見本院九十八年十一月五日審判筆
    錄第二十七頁、本院卷(一)第一七五頁）。且依被告甲○○於
    本院以證人身分具結後所為證言可知，被告甲○○以被告乙○○之名義和證人己○○簽訂系爭房租賃契約之前，從未進
    入證人己○○所有之前開房屋內部查看；另有關系爭房屋租
    賃契約之每月租金四萬五千元、租期五年十個月等細節，更
    是由非實際承租人之被告甲○○自行決定（見本院卷(一)第一
    七四頁、第一七八頁）；被告甲○○並將租賃起始日及簽約
    時間均倒填為九十六年十月三十一日，有房屋租賃契約書一
    件在卷足參（見偵查卷第二七八頁）。而依據社會經驗常情
    ，一般人在承租他人房屋時，對於屋況、格局、有無附傢俱
    、電氣用品、租金是否合理及租賃期間長短各節，無不一一
    加以審慎評估之後，方決定是否承租，然由被告乙○○在與
    證人己○○訂立系爭房屋租賃契約時，不僅對於本件租賃契
    約之租金多寡、租期長短各情，均不甚關心，且更推由被告
    甲○○逕行決定，事後亦均拒不繳納押租金及租金各情以觀
    ，在在均顯示被告乙○○主觀上自始即無繳納租金予證人己○○之意，且被告甲○○亦知悉上情甚明。是被告乙○○、
    甲○○二人就要求證人己○○簽立系爭房屋租賃契約確有不
    法所有之意圖，亦足認定。
(四)選任辯護人雖為被告乙○○辯護稱：乙○○是基於租賃關係
    遷入系爭房屋，且租金係以丙○○對己○○之債權按月折抵
    云云。經查，證人己○○曾於九十七年十一月二十一日對被
    告乙○○提起返還房屋及給付租金之民事訴訟，嗣因證人己○○於九十八年一月二十一日當庭撤回訴訟而終結上開民事
    訴訟乙情，固經本院調取本院民事庭九十七年度訴字第一六
    一五號民事卷宗查閱屬實。然證人己○○提起上開民事訴訟
    之時間係為九十七年十一月二十一日，而本件證人己○○遭
    被告乙○○、甲○○以上揭恐嚇言詞，並憑藉現場人多勢眾
    ，威嚇逼迫己○○，至使己○○不能抗拒，而依指示簽立系
    爭房屋租賃契約書之時間則為九十七年五月二十一日零時許
    至凌晨三時許。且證人己○○於本院審理中業已明確證述：
    在簽立本件租賃契約之前，丙○○沒有向伊提到要由乙○○
    承租系爭房屋來折抵伊所積欠之債務等語明確（見本院卷第
    一五三頁）；再由被告甲○○於偵查中之供述亦可知，被告
    甲○○在證人己○○簽立系爭房屋租賃契約之時，均未向證
    人己○○提及渠等係受證人己○○之債權人即證人丙○○之
    委託與證人己○○簽立房屋租賃契約一事，已如前述。則由
    證人己○○於上開時、地簽立系爭房屋租賃契約後，仍於九
    十七年十一月二十一日對被告乙○○起返還房屋及給付租金
    之民事訴訟乙情，益徵無論是被告乙○○、甲○○或證人丙○○等人，在證人己○○簽立系爭房屋租賃契約當時，確實
    均未向證人己○○提及被告乙○○租用上開房屋之租金係按
    月由證人丙○○對證人己○○之債權中折抵一事，否則證人
    己○○要無於事後對被告乙○○提起上開民事訴訟之理。是
    自不能單憑證人丙○○事後同意以其對證人己○○之債權按
    月折抵被告乙○○積欠之租金乙節，即認為證人己○○確係
    自願簽立上開房屋租賃契約，或認為被告乙○○、甲○○二
    人並無不法所有意圖。
(五)按強盜罪之構成，固以其所實施之強暴、脅迫是否已達於使
    人不能抗拒之程度為必要，然是否不能抗拒，應就社會一般
    通念，在客觀上是否足以抑制被害人之意思自由為斷（最高
    法院著有七十一年臺上字第一○四○號、八十一年臺上字第
    八六七號判決意旨可資參照）。又按所謂使被害人達於不能
    抗拒之程度云者，即須行為人所使用之方法，在客觀上使被
    害人處於不能抗拒或難於抗拒，致不能保持其對財物或財物
    上利益之現實支配力而言，亦即依行為人當時行為之性質及
    當時存在之具體事實情狀可抑制被害人之抗拒即足當之，至
    被害人實際上有無反抗，與本罪之成立要無影響（最高法院
    八十三年度臺非字第二二三號、八十年臺上字第四○七五號
    判決意旨參照）。經查，證人己○○固證述：乙○○、甲○○並未持棍棒或其他兇器；且甲○○除以「你如果不寫，老
    大就不讓你走」、「老大叫你簽一簽再走」等語，威嚇逼迫
    其簽立房屋租賃契約外，並無其他恐嚇言詞；且當時係在騎
    樓下面的一個桌子談論此事等語（見本院卷(一)第一五四頁、
    第一五六頁）。然查，本件案發時間為晚間零時許至凌晨三
    時許之深夜，地點係在被告乙○○之住處，且當時在場者除
    被告乙○○、甲○○外，尚有其他不詳姓名年籍之人進進出
    出被告乙○○之住處，是證人己○○於案發當時所處位置雖
    為其他人車會經之騎樓，然案發時間既是人車稀少之深夜，
    被告乙○○方面又屬人多勢眾，則任何一般人在處於相同情
    境下，是否敢貿然向僅係開車行經，素昧平生之路過民眾求
    援已非無疑。再由證人己○○所述：伊知道乙○○是黑道背
    景，故乙○○要伊過去時，伊不敢不去；當時伊害怕不簽契
    約會不能回家等語（見本院卷(一)第一五三頁、第一五五頁）
    ；以及證人己○○雖不願意簽立系爭房屋租賃契約，惟仍不
    敢嘗試站起來離開現場等情以觀（見本院卷第一五五頁），
    在在顯示證人己○○當時確係處在遭被告乙○○、甲○○脅
    迫至無力反抗之情狀下。故本件自不得僅因證人己○○實際
    上並未反抗，而選擇順從被告乙○○、甲○○指示簽立系爭
    租賃契約，即認被告乙○○、甲○○所使用之方法，未使證
    人己○○處於不能抗拒或難於抗拒之程度。是就本件整體犯
    罪行為及當時存在之具體事實觀察，並徵諸社會一般通念，
    堪認被告乙○○、甲○○二人對證人己○○所實施之脅迫行
    為，確已達到不能抗拒之程度甚明。
(六)綜上，被告乙○○、甲○○上開所辯，均無可採。本件事證
    明確，被告乙○○、甲○○二人共同強盜得利既遂之犯行，
    堪以認定。
二、恐嚇得利既遂部分：
(一)訊據被告乙○○對於確有於上開時、地，以「限你半個小時
    內要讓我看到車」、「我只剩一個人，沒錢也沒車，看你要
    怎樣都可以」等語，恐嚇被害人癸○○須將其之前典當予被
    害人戊○○所經營之「高源當舖」，再由被害人戊○○轉當
    予被害人癸○○所經營之「立勝當舖」之前揭自小客車返還
    予其使用，致被害人癸○○、戊○○二人，於被告乙○○未
    依約清償債務時，喪失以前揭自小客車抵償之權利之事實均
    坦承不諱，核與證人即被害人戊○○於偵查、證人即被害人
    癸○○於偵查及本院審理中證述之情節大致相符，足認被告
    乙○○此部分自白確與事實相符，堪以採信，被告乙○○此
    部分犯行事證明確，應予依法論科。
(二)訊據被告丁○○固不否認有於九十七年七月十三日下午三時
    許，撥打電話予被害人癸○○，相約在被害人癸○○所開設
    ，位在臺南市○○○路○段二十四號之「立勝當舖」見面；
    之後伊即與被告乙○○及姓名、年籍不詳，綽號「安仔」之
    成年男子共同前往被害人癸○○上開當舖；當天被害人癸○○確有將上開自小客車交付予被告乙○○等情，惟矢口否認
    有何恐嚇得利之犯行，辯稱：伊雖然有在場，但伊並未參與
    本件犯行云云。
(三)惟查，被告丁○○除依被告乙○○之指示撥打電話予被害人
    癸○○外，更與被告乙○○及「安仔」一同前往被害人癸○○所經營之當舖。被告丁○○於偵查中並明確供承：某天的
    下午乙○○叫伊去載他，還叫伊打電話給中華西路「高源當
    舖」一位叫「大中」（即戊○○）的人，說他要牽車，「大
    中」沒有接伊的電話，乙○○就說他知道車子被「大中」轉
    去給「立勝當舖」的癸○○，還自己聯絡癸○○，約在中華
    南路一段那邊新的當舖見面，乙○○叫伊載他跟「安仔」去
    。見面後癸○○有打電話給「大中」，「安仔」有向「大中
    」大聲，乙○○意思是他一定要牽車，癸○○就叫渠等開車
    跟他到中華路復興派出所旁的邊巷子停車場牽車，伊記得當
    天是假日，停車場休息，管理員還從高雄趕回來；伊確定乙○○有恐嚇癸○○，伊看癸○○按手機打電話時，手還有發
    抖；伊在路上才知道乙○○要找癸○○牽回車子，然後叫伊
    聯絡癸○○，伊說不知道癸○○的電話，乙○○就拿他的手
    機讓伊打等語（見偵查卷第一五七至一五八頁、第三三二頁
    ）；且於本院審理中更坦承當時係由伊將前揭自小客車開出
    來等情不諱（見本院九十八年十一月五日審判筆錄第三十一
    頁）。則由被告丁○○上開供述可知，被告丁○○在搭載被
    告乙○○及「安仔」前往被害人癸○○所開設之「立勝當舖
    」時，即知悉被告乙○○前往該處之目的係為何事，且被告
    乙○○在被害人癸○○所經營之「立勝當舖」內恐嚇被害人
    癸○○交付前開自小客車時，被告丁○○依舊和被告乙○○
    、「安仔」等人留在現場，此舉自足以造成被害人癸○○心
    理上之壓力；且甚至在被害人癸○○因心畏懼，而將上開自
    小客車交予被告乙○○時，被告丁○○仍替被告乙○○將該
    部自小客車開走，是客觀上被告丁○○亦已實際參與構成要
    件行為之一部分，從而，被告丁○○與被告乙○○間，就上
    開恐嚇得利犯行，確有犯意聯絡及行為分擔無誤，被告丁○○否認犯行，辯稱其雖有在場，惟並未參與犯行云云，無非
    卸責之詞，不足採信，其恐嚇得利既遂之犯行亦堪認定，自
    應依法論科。
三、加重強盜取財未遂部分：
    訊據被告乙○○固坦承有於九十六年底某日，經由同案被告
    丁○○之介紹，以四萬元價格，向被害人辛○○、庚○○購
    買狼犬一隻，並以每月一萬二千元之代價，將該隻狼犬交由
    被害人辛○○、庚○○訓練四個月；亦有於九十七年九月十
    一日下午一時許，以狼犬生病為由，要同案被告丁○○撥打
    電話請被害人辛○○、庚○○至臺南市○○○街三十九號伊
    住處；同日晚間九時許，被害人辛○○、庚○○有請伊一名
    年籍不詳，綽號「國良」之友人陪同渠二人前往伊上開住處
    ；另翌日凌晨二時許，被害人辛○○、庚○○確有在伊上開
    住處簽立和解書，承諾賠償伊三十萬元等情不諱，惟矢口否
    認有何前揭共同強盜取財未遂之犯行，辯稱：伊未曾以辛○○、庚○○如不到場即不讓丁○○回去等語，強逼辛○○、
    庚○○至伊住處，亦未指示任何人將庚○○帶到地下室及放
    狼犬咬傷庚○○，且是辛○○、庚○○在協商過程中，因未
    將狼犬訓練好，自知理虧，乃主動提出願退還價金、訓練費
    ，加上利息及賠償等共計三十萬元之賠償金予伊，伊絕無以
    強暴手段強逼辛○○、庚○○支付三十萬元云云（見本院卷
    (一)第五十八至五十九頁）。經查：
(一)被告乙○○上開加重強盜取財未遂犯行，業經證人即被害人
    辛○○、庚○○二人分別於警詢及偵查中證述明確，證人辛○○於警詢中證述：因乙○○打電話騙伊稱他委託伊訓練的
    狼犬生病、有狀況，要求伊過去查看，伊乃於九十七年九月
    十一日晚間九時許，前往乙○○住處；伊進入乙○○住處時
    ，屋內除乙○○外另有十餘名男子手持棍棒威脅伊坐下，乙○○就從他身旁拿出一只手提袋打開給伊看裡面的手槍後，
    就跟伊說「我槍隨時都帶在身旁，你不要動，聽我說話，你
    如果亂動或我沒叫你講話你講話，我就叫旁邊的少年仔打你
    」，伊很害怕，就依照乙○○指示坐在該處聽他講話；當天
    伊因為害怕所以就叫狗場另一位股東庚○○及拜託一名認識
    乙○○的朋友「國良」一起過去，到達時伊與「國良」先進
    去，後來乙○○要求聯絡狗場另一名股東也要到場，所以伊
    才再以電話聯絡庚○○進去；乙○○以他叫伊過去載狗，伊
    沒過去為由，要求伊賠償三十萬元，且當場脅迫方式逼迫伊
    簽立一張和解書；當日乙○○指示其手下將庚○○押至地下
    室以狗咬他，故庚○○手部有受傷；乙○○表示因「國良」
    到場給他面子，但要求伊須於隔日先付十萬元給他，另二十
    萬元須於月底給付，伊告訴他月底伊沒辦法，他就說不要太
    久一個月後給付，伊當時因心裡很害怕就先答應乙○○的要
    求，隔日凌晨二時許乙○○才讓渠等離開；之後伊沒錢可以
    付給乙○○，因為心裡害怕都不敢留在訓練場內，就各自回
    鄉下躲避等語（見警卷第七十三至七十七頁）；於偵查中證
    稱：丁○○先認識乙○○，乙○○後來跟伊買一隻狗，養一
    陣子後帶去伊那裡訓練，買狗的費用四萬元，訓練費一個月
    一萬二千元，乙○○將狼犬交由伊訓練期間，均未表示滿意
    或不滿意；伊進去乙○○住處後，乙○○叫伊坐著，並叫他
    的小弟拿著不知是木棍或鐵棍的東西站在伊後面，跟小弟說
    如果伊亂動、亂講話就打，伊不敢動就坐在那邊聽乙○○講
    話；他說他有叫伊幫他帶狗，但伊沒有去載，是不是看不起
    他，要伊賠他全部的訓練費，伊說好，後來他算一算覺得太
    少，等庚○○上來後，他要伊二人再五萬、五萬的加，他還
    是不滿意，就自己直接說「不然你們二個人賠三十萬好了」
    ；當時他們有很多人在，現場伊只認識丁○○及「國良」，
    其他人都不認識；伊二人最後有答應給乙○○三十萬元，不
    然乙○○不讓伊二人離開；之後伊二人怕乙○○來找伊二人
    就離開訓練場等語（見偵查卷第一九八至二○○頁）；證人
    庚○○則於警詢中證述：九十七年九月十一日大約晚上八時
    許辛○○告訴伊乙○○要求他須至臺南市○○○街三十九號
    洽談訓練狗的事，辛○○感覺事情不對，就邀伊和「國良」
    前往，到達後伊在車上等候，由辛○○與「國良」二人進入
    ，他們二人進入後不久，辛○○打電話說乙○○要求伊必須
    到場，伊才進入該址，伊進入後，乙○○就教唆他的手下將
    伊押至地下室，並放狗咬伊，伊當時因懼怕他們人很多，且
    手持棍棒，所以不敢反抗；伊被狗咬傷左手臂，乙○○威脅
    伊說狗隻的訓練費用要不要還他，且還要加九分的利息給他
    ，並要伊和辛○○自己加碼要還他的金額，加到他高興他才
    要了結此事，當時伊和辛○○心裡非常害怕，就一直加到三
    十萬元，乙○○才答應，並要求伊二人隔天須先付十萬元，
    其餘二十萬元須於月底給他，直至凌晨二時許，才讓伊二人
    離開等語（見警卷第八十一至八十二頁）；並於偵查中證述
    ：乙○○跟伊二人買狼犬的費用為四萬元，訓練費則是一個
    月一萬二千元，乙○○將狼犬交給伊二人訓練約四個月，期
    間乙○○都沒有表示滿意或不滿意；案發當天晚間九時許，
    伊有與辛○○及「國良」開一輛車去乙○○住處，因為乙○○的狼犬會咬伊，伊就留在車上，後來辛○○再打電話叫伊
    進去乙○○住處；伊進去後先在旁邊坐，後來乙○○叫他旁
    邊的小弟帶伊下去地下室，乙○○也有下去，乙○○問伊有
    什麼話要講，伊說很抱歉，他說只有抱歉而已嗎，要不要賠
    訓練費用，然後叫他的狗一直咬伊，他的狗知道攻擊的口令
    ，狗就向前咬伊，伊一直後退，伊的腳有被狗咬傷，只是皮
    外傷而已，沒有去驗傷；伊是左腳踝被狗咬傷，不是警詢中
    所說的左手臂；到最後乙○○叫伊二人一定要給錢才要讓伊
    二人走，伊二人就答應了；伊二人回到西港已經凌晨三、四
    點，所以應該是凌晨二點多離開上址等語明確（見偵查卷第
    一九八至二○○頁）。
(二)同案被告丁○○於偵查中以證人身分結證稱：乙○○說他要
    養狗，要伊幫他找，剛好伊朋友辛○○下來西港訓練場，伊
    就叫他幫乙○○找狗，是一隻狼狗，以四萬元賣給乙○○，
    事後辛○○還幫乙○○訓練狗，訓練費一個月一萬二千元，
    訓練到去年過年前，有三、四個月之久；沒有聽過乙○○抱
    怨辛○○未將他的狗訓練好，伊聽辛○○說乙○○很滿意；
    九十七年九月二十一日晚間九時許，乙○○有叫辛○○、庚○○及「國良」到永華九街三十九號；當天中午辛○○到狗
    場找伊，說乙○○打電話給他，要他約伊同到永華九街三十
    九號，但辛○○表示他沒空，叫伊自己去，說狗生病，乙○○要渠等過去看一下，伊就自己去，到永華九街三十九號已
    經是下午一時左右，現場有乙○○、子○○及一位男子，乙○○問伊「怎麼你自己一個人」，伊說「辛○○沒有空來」
    ，乙○○轉身就走出去，他交代子○○問伊「老闆沒有一起
    來喔」，伊問到底什麼事，子○○說「乙○○要去大陸前，
    有叫辛○○將狗抓去訓練，但他都沒有來帶狗，乙○○認為
    辛○○看不起他，是不是怕沒錢收」，乙○○接著叫伊打電
    話給辛○○，叫他來永華九街三十九號，辛○○不接，伊就
    打到辛○○的訓練場，請他的學徒聯絡辛○○，下午三、四
    點伊跟乙○○說辛○○有聯絡到，但人在屏東，會晚一點來
    ，後來伊說要先離開，乙○○說辛○○沒來伊不能走，伊一
    聽就一直打電話催辛○○，辛○○不接，伊再找庚○○，請
    他幫忙找辛○○來；晚上七、八點伊跟乙○○說這麼晚了，
    可能辛○○不會來了，伊必須回去養狗，乙○○說辛○○有
    打給他，說快來了；晚上九時許，辛○○、「國良」來了，
    乙○○又叫辛○○打電話叫庚○○進來；庚○○進來後，乙○○叫另外一位比較年青的少年帶庚○○去地下室，乙○○
    也牽狗去地下室，伊在樓上就聽到地下室傳出狗叫、攻擊的
    聲音，庚○○上來之後臉色很凝重；乙○○問辛○○、庚○○、「國良」要怎麼賠償，辛○○說不然訓練狗四萬八千及
    買狗的費用四萬總共七、八萬還你好了，乙○○說不夠，還
    有這段時間伊養狗的損失，要賠多少看你們的誠意，辛○○
    說再添五萬，乙○○看著庚○○問說「你呢」，庚○○說他
    也添五萬，乙○○不滿意又看著辛○○、庚○○，辛○○、
    庚○○又各添了五萬，乙○○就說不然算三十萬好了，辛○○、庚○○就說好；乙○○問辛○○這三十萬要怎麼處理，
    隔天可以拿多少，辛○○說先拿十萬，不足的隔一個月後再
    給清，乙○○有答應，還當場要辛○○他們寫一張和解書，
    寫好後辛○○等人就離開了；辛○○他們到永華九街三十九
    號時，現場有伊、乙○○、「介元」、一位年輕人，屋外還
    有一些伊不認識的人，辛○○進到屋內後，「介元」拿一隻
    圓型的棒子；當時辛○○會怕，乙○○有從他身邊拿一個手
    提袋打開給辛○○看，袋子裡裝什麼伊不知，因為乙○○沒
    有拿出來；乙○○有跟辛○○講說他槍隨時放在身邊，叫辛○○不要動，好好聽他講話，如果辛○○亂動，或是沒有叫
    他講話他就講話，會叫旁邊的年輕人打辛○○等語甚詳（見
    偵查卷第一五二至一五五頁）。經核證人即同案被告徐宏對
    於案發當天前後經過所證述之情節與證人辛○○、庚○○前
    開證述內容均大致相符，堪認證人辛○○、庚○○前開指訴
    ，確非虛妄，可以採信。
(三)證人辛○○雖於本院審理時翻異其詞，改稱：乙○○之前以
    十四萬元向伊二人購買系爭狼犬，因為乙○○說狗不穩定，
    他不能帶，要伊將買狗及訓練的費用退給他，伊自己算了一
    下費用大約三十萬出頭，乙○○就說不然三十萬，伊就說好
    ；庚○○進去之後有被帶到地下室，但過程中沒有聽到地下
    室有什麼聲音；伊會寫和解書是因為單純狗的糾紛，大家在
    那邊和解云云（見本院卷(一)第七十五頁、第七十七至七十八
    頁、第八十頁、第八十四至八十五頁）；證人庚○○亦改稱
    ：因為辛○○訓練的那隻狼犬乙○○叫不聽，乙○○叫伊下
    去跟伊說這樣他無法操作，他不滿意；從地下室上來以後乙○○說這隻狗他不要了，叫伊二人將錢退還給他；最後決定
    還乙○○三十萬元，這個金額是伊二人講的；當天應該沒有
    人手持棍棒云云（見本院卷(一)第九十四至九十五頁、第一○
    三頁）。惟此除與其二人於警詢及偵查中所描述之案發當天
    情節明顯不一致外，更與證人即同案被告丁○○上開證述內
    容不符，已難遽認為可採。且證人辛○○、庚○○均無法合
    理解釋，倘案發當天其二人確僅係單純就買賣及訓練狗的糾
    紛前往被告乙○○住處與其商談和解事宜，何以其二人竟於
    警詢、偵查中均一致為不利於被告乙○○之陳述？更有甚者
    ，被告乙○○已供承是以四萬元之價格向辛○○、庚○○二
    人購買系爭狼犬，然證人辛○○、庚○○於本院審理中竟一
    致表示被告乙○○係以十四萬元之代價向其二人所經營之訓
    練場購買系爭狼犬，加上訓練費用，被告乙○○因該隻狼犬
    所花費之金額大約是三十萬元云云，益徵證人辛○○、庚○○於本院審理中翻異前詞，無非係迴護被告乙○○之詞，要
    難憑採。
(四)被告乙○○雖辯稱：本件是辛○○、庚○○在協商過程中，
    因未將狼犬訓練好，自知理虧，乃主動提出願退還價金、訓
    練費，加上利息及賠償等共計三十萬元之賠償金，伊並無以
    強暴手段強逼辛○○、庚○○云云。然證人即同案被告丁○○於偵查中證述：沒有聽過乙○○抱怨辛○○未將他的狗訓
    練好，伊聽辛○○說乙○○很滿意等語明確（見偵查卷第一
    五三頁），則被告乙○○上開辯解已難認為可採。另觀之證
    人辛○○、庚○○前揭於警詢及偵查中之證述內容可知，其
    二人尚非因未將狼犬訓練好而同意給付被告乙○○上開賠償
    金，而係因見「介元」手持客觀上足對人之生命、身體、安
    全構成威脅可為兇器之棍棒；被告乙○○故意將裝有類似槍
    枝之手提袋打開予證人辛○○觀看，並以「我隨時槍都帶在
    身旁，你不要動，聽我講話，你如果亂動或我沒叫你講話，
    你講話，我就叫旁邊的少年打你」等語恫嚇證人辛○○，復
    以狼犬攻擊證人庚○○之情狀下，陷於不能抗拒始同意交付
    財物。再參酌證人辛○○、庚○○離開被告乙○○上開住處
    後，隨即離開二人所經營之「新世紀愛犬訓練學校」，並各
    自返鄉躲避，益見證人辛○○、庚○○對於被告乙○○之懼
    怕，被告乙○○辯稱並無以強暴手段強逼證人辛○○、庚○○支付三十萬元云云，實無可採。綜上，被告乙○○結夥三
    人以上攜帶兇器強盜取財未遂之犯行，要可認定。
四、查被告乙○○與綽號「介元」者持以強盜財物之棍棒、不詳
    類型槍枝等物，客觀上均具有危險性，能對人之生命、身體
    、安全造成威脅，壓制被害人之自由意志，至使被害人心生
    畏懼達無法抗拒之程度，自屬刑法第三百二十一條第一項第
    三款所稱之兇器。是核被告乙○○、甲○○就事實欄一(一)
    部分所為，係犯刑法第三百二十八條第二項之強盜得利罪；
    被告乙○○、丁○○就事實欄一(二)部分所為，係犯刑法第
    三百四十六條第二項之恐嚇得利罪；被告乙○○就事實欄一
    (三)部分所為，係犯刑法第三百三十條第二項、第一項、第
    三百二十一條第一項第三款、第四款之結夥三人以上攜帶兇
    器強盜取財未遂罪，起訴法條認此部僅構成同法第三百三十
    條第二項、第一項、第三百二十一條第一項第三款之攜帶兇
    器加重強盜取財未遂罪，尚有未洽。另被告乙○○對被害人
    庚○○施強暴行為，雖因此致庚○○左腳踝受傷，惟此乃強
    暴之當然結果，不另成立傷害罪，附此敘明。被告乙○○、
    甲○○就事實欄一(一)所示犯行；被告乙○○、丁○○就事
    實欄一(二)所示犯行；被告乙○○、「介元」及其他十餘名
    不詳姓名年籍之成年男子就事實欄一(三)所示犯行，分別有
    犯意聯絡及行為分擔，均為共同正犯。被告乙○○所犯上開
    各罪，各係於不同之時間、地點所犯，自屬犯意有別、行為
    互異，應予分論併罰。被告乙○○所為如事實欄一(三)所示
    之犯行，已著手於強盜取財行為之實施，然尚未得手財物，
    為未遂，依刑法第二十五條第二項之規定，得按既遂犯之刑
    度減輕之。又被告乙○○前因妨害自由等案件，經臺灣高等
    法院臺南分院以九十五年度上訴字第一四一二號判處有期徒
    刑九月及七月確定，後經同法院以九十六年度聲減字第一六
    ○號裁定減刑及定應執行刑為有期徒刑七月確定，入監執行
    後，於九十六年七月十七日易科罰金執行完畢出監，有臺灣
    高等法院被告前案紀錄表一份在卷可按，其於五年之內故意
    再犯本件有期徒刑以上之罪，為累犯，依法應加重其刑，並
    先加後減之。爰審酌被告乙○○、甲○○、丁○○三人均值
    青壯年，不思以正當途徑賺取財物，竟基於意圖為自己不法
    所有之犯意，或以強暴、脅迫至使不能抗拒之手段、或以恐
    嚇之方式取得不法利益及財物，惡性重大，且嚴重危害社會
    治安；並考量被告乙○○素行不佳，復為本案主謀，犯後除
    坦承恐嚇得利犯行外，矢口否認有何強盜之犯行；另被告甲○○、丁○○素行雖尚稱良好，惟犯罪後均飾詞卸責，未見
    悔意；並衡及被告三人之智識程度、生活狀況、犯罪所生之
    危險及損害等一切情狀，分別量處如主文所之刑，並就被告
    乙○○部分定其應執行之刑，以資懲儆。扣案之房屋租賃契
    約書一份，係被告乙○○、甲○○因犯罪所得之物，應依刑
    法第三十八條第一項第三款規定宣告沒收。另被告乙○○持
    以犯本案之棍棒及不詳類型槍枝，雖係供前揭加重強盜取財
    未遂犯行所用之物，然上開物品未經扣案，除無證據證明上
    開物品係被告乙○○所有外，亦無證據顯示上開物品為違禁
    物，尚乏沒收之依據，爰不予宣告沒收，併予敘明。
貳、無罪部分：
一、公訴意旨另以：被告乙○○於九十六年底，經由同案被告丁○○之介紹，向被害人辛○○、庚○○購買狼犬一隻，並委
    託被害人辛○○、庚○○訓練該隻狼犬四個月。詎被告子○○竟與被告乙○○、綽號「介元」姓名年籍不詳之成年人及
    其他十餘名姓名年籍不詳之成年人，共同基於意圖為自己不
    法所有之犯意聯絡，於九十七年九月十一日某時，被告乙○○、子○○分別喝令不知情之同案被告丁○○撥打電話予被
    害人辛○○，以該狼犬生病為由，要被害人辛○○至臺南市
    ○○○街三十九號被告乙○○住處，嗣因被害人辛○○、庚○○遲未到場，被告乙○○乃再次喝令同案被告丁○○聯絡
    被害人辛○○、庚○○，並以被害人辛○○、庚○○若不到
    場，同案被告丁○○即不准離去等語，要脅被害人辛○○、
    庚○○務必到場。迨於當日晚上九時許，被害人辛○○、庚○○與綽號「國良」之人唯恐同案被告丁○○遭遇不測，遂
    一同前往，並由被害人辛○○與「國良」先行進入被告乙○○上開住處後，被告乙○○即令「介元」手持棍棒站立於被
    害人辛○○後面，作勢要被害人辛○○坐下，隨即打開裝有
    不詳類型之槍枝之手提袋後，對被害人辛○○恫稱：「我隨
    時槍都帶在身旁，你不要動，聽我講話，你如果亂動或我沒
    叫你講話，你講話，我就叫旁邊的少年打你」等語，被告子
    ○○等人則在旁助勢，致使被害人辛○○心生畏懼，不能抗
    拒，並依照被告乙○○之指示，撥打電話叫被害人庚○○進
    入被告乙○○住處，嗣被害人庚○○進入後，被告乙○○先
    令某姓名年籍不詳之成年人將被害人庚○○帶至上址地下室
    後，隨即將狼犬帶至地下室並以該狼犬咬被害人庚○○，致
    被害人庚○○左腳踝遭該狼犬咬傷後，並強逼被害人辛○○
    、庚○○給付三十萬元，致使被害人辛○○、庚○○心生畏
    怖，不能抗拒，而於翌日凌晨二時許，迫於無奈應允給予被
    告乙○○三十萬元及簽立和解書後，被告乙○○等人始讓被
    害人辛○○、庚○○等人離去。被害人辛○○、庚○○為免
    被告乙○○等人強索三十萬元及報復，遂逃離「新世紀愛犬
    訓練學校」等住居所，並報警究辦，遂未得逞。因認被告子
    ○○亦涉有刑法第三百三十條第二項、第一項之加重強盜取
    財未遂罪嫌。
二、按犯罪事實應依證據認定之，無證據不得認定犯罪事實；不
    能證明被告犯罪者，應諭知無罪之判決，刑事訴訟法第一百
    五十四條第二項、第三百零一條第一項分別定有明文。次按
    事實之認定，應憑證據，如未能發現相當證據，或證據不足
    以證明，自不能以推測或擬制之方法，為裁判基礎；且認定
    不利於被告之事實須依積極證據，苟積極證據不足為不利於
    被告事實之認定時，即應為有利於被告之認定；另認定犯罪
    事實所憑之證據，雖不以直接證據為限，間接證據亦包括在
    內，然而無論直接證據或間接證據，其為訴訟上之證明，須
    於通常一般之人均不致有所懷疑，而得確信其為真實之程度
    者，始得據為有罪之認定，倘其證明尚未達到此一程度，而
    有合理之懷疑存在，無從使事實審法院得為有罪之確信時，
    即應由法院諭知被告無罪之判決（最高法院四十年臺上字第
    八六號、三十年上字第八一六號、七十六年臺上字第四九八
    六號判例意旨參照）。再按刑事訴訟法第一六一條已於九十
    一年二月八日修正公布，修正後同條第一項規定：檢察官就
    被告犯罪事實，應負舉證責任，並指出證明之方法。因此，
    檢察官對於起訴之犯罪事實，應負提出證據及說服之實質舉
    證責任。倘其所提出之證據，不足為被告有罪之積極證明，
    或其闡明之證明方法，無從說服法官以形成被告有罪之心證
    ，基於無罪推定之原則，自應為被告無罪判決之諭知（最高
    法院九十年臺上字第一二八號判例意旨參照）。
三、本件公訴人認被告子○○涉犯前揭罪嫌，無非係以被告子○○、乙○○之供述、證人即被害人辛○○、庚○○、證人即
    同案被告丁○○、證人蘇昭三之證詞及被告乙○○所豢養之
    狼犬照片二張等，為其所憑論據。訊之被告子○○雖坦承有
    於九十七年九月十一日晚間九時許，在被告乙○○位於永華
    九街三十九號之住處遇見被害人辛○○、庚○○乙情（見偵
    查卷第一四一頁），惟堅詞否認有何前揭公訴意旨指訴之加
    重強盜取財未遂犯行，辯稱：案發當天伊並未喝令丁○○打
    電話給辛○○，辛○○、庚○○到場之後也無任何助勢行為
    等語。
四、經查：
(一)證人即被害人辛○○、庚○○於警詢、偵查中均未證述案發
    當時，被告子○○亦在現場，且於本院九十八年十月八日審
    判期日均到庭結證：其二人不認識子○○，所以沒注意子○○是否在場等語（見本院卷(一)第八十二頁、第九十九頁）。
    另證人即同案被告丁○○於偵查中亦以證人身分結證稱：伊
    於案發當日下午一時許前往乙○○住處時，子○○在場，乙○○交待他問伊「老闆沒有跟你一起來喔」，伊說「到底什
    麼事」，子○○說「乙○○要去大陸前，有叫辛○○將狗抓
    去訓練，但他都沒有來帶狗，乙○○認為辛○○看不起他，
    是不是怕沒錢收」，乙○○接著叫伊打電話給辛○○，叫他
    至乙○○住處等語（見偵查卷第一五三頁）；於本院審理中
    證述：案發當時現場有伊、乙○○、「介元」、一個年輕人
    ，外面騎樓還有二、三個人走來走去，子○○只有下午一、
    二點伊剛到的時候看到，晚上辛○○、「國良」到時就沒看
    見他了等語（見本院卷(二)第六十四之一頁），核與被告子○○上揭所辯相符。則被告子○○是否有前揭公訴意旨所指訴
    ，喝令同案被告丁○○撥打電話予被害人辛○○，及於同案
    被告乙○○對被害人辛○○恫稱：「我隨時槍都帶在身旁，
    你不要動，聽我講話，你如果亂動或我沒叫你講話，你講話
    ，我就叫旁邊的少年打你」等語時，在旁助勢之犯行，顯有
    疑義。
(二)證人蘇昭三於警詢時亦僅供陳：伊之前到永華九街找乙○○
    泡茶時，曾遇過子○○、丁○○、甲○○等人，乙○○只有
    叫伊去找丁○○，不知乙○○叫伊找丁○○做什麼，因為伊
    知道丁○○的家，乙○○就叫伊去找，找不到丁○○伊就回
    家了，過幾天才遇到丁○○；泡茶時曾聽乙○○說要向狗場
    的人要三十萬元，但內幕伊不知道；後來有與丁○○到「新
    世紀愛犬訓練學校」，但沒有找到辛○○、庚○○二人，當
    場伊有打電話向乙○○報備說找不到辛○○、庚○○，乙○○沒有叫伊去向辛○○、庚○○討三十萬元等語（見偵查卷
    第三○三至三○七頁），而全未提及被告子○○有前揭公訴
    意旨所指訴之犯行，自無從作為不利於被告子○○之認定。
(三)此外，公訴人所提出之前揭由被告乙○○所豢養之狼犬照片
    二張，亦無從證明被告子○○確有公訴意旨所指之前揭犯行
    。綜上所述，足認被告子○○上開所辯，尚非虛妄，應可信
    憑。是本件公訴意旨所據積極證據所為之證明並未達到於通
    常之人均不致有所懷疑，而得確信其為真實之程度，故不能
    遽為被告子○○有罪之判斷。此外，復查無其他積極證據足
    資證明被告子○○確上揭公訴意旨所指訴之加重強盜取財未
    遂犯行，揆諸前述規定，既不能證明被告子○○犯罪，自應
    為被告子○○無罪判決之諭知。
據上論斷，應依刑事訴訟法第二百九十九條第一項前段、第三百
零一條第一項，刑法第二十八條、第三百二十八條第二項、第三
百三十條第一項、第二項、第三百二十一條第一項第三款、第四
款、第二十五條、第四十七條第一項、第五十一條第五款、第三
十八條第一項第三款，刑法施行法第一條之一，判決如主文。
本案經檢察官壬○○到庭執行職務。
中    華    民    國    98    年    11    月    19    日
                  刑事第十四庭  審判長法  官  陳金虎
                                      法  官  周紹武
                                      法  官  孫淑玉
以上正本證明與原本無異。
如不服本判決應於收受本判後10日內向本院提出上訴書狀，並應
敘述具體理由。其未敘述上訴理由者，應於上訴期間屆滿後20日
內向本院補提理由書狀（均須按他造當事人之人數附繕本）「切
勿逕送上級法院」。
                                      書記官  方秀貞
中    華    民    國    98    年    11    月    19    日
附錄本案論罪科刑法條：
中華民國刑法第328條
（普通強盜罪）
意圖為自己或第三人不法之所有，以強暴、脅迫、藥劑、催眠術
或他法，至使不能抗拒，而取他人之物或使其交付者，為強盜罪
，處 5 年以上有期徒刑。
以前項方法得財產上不法之利益或使第三人得之者，亦同。
犯強盜罪因而致人於死者，處死刑、無期徒刑或 10 年以上有期
徒刑；致重傷者，處無期徒刑或 7 年以上有期徒刑。
第 1 項及第 2 項之未遂犯罰之。
預備犯強盜罪者，處 1 年以下有期徒刑、拘役或 3 千元以下罰
金。
中華民國刑法第330條
（加重強盜罪）
犯強盜罪而有第 321 條第 1 項各款情形之一者，處 7 年以上
有期徒刑。
前項之未遂犯罰之。
中華民國刑法第346條
（單純恐嚇罪）
意圖為自己或第三人不法之所有，以恐嚇使人將本人或第三人之
物交付者，處 6 月以上 5 年以下有期徒刑，得併科 1 千元以
下罰金。
以前項方法得財產上不法之利益，或使第三人得之者，亦同。
前二項之未遂犯罰之。

司法院資訊處製作；財團法人民間司法改革基金會備份。
